【裁判字號】    97,消債抗,137
【裁判日期】    971106
【裁判案由】    更生事件
【裁判全文】
臺灣板橋地方法院民事裁定           97年度消債抗字第137號
抗  告  人  甲○○
上列抗告人因消費者債務清理條例事件，聲請更生，對中華民國
97年9 月5 日本院97年度消債更字第44號裁定提起抗告，本院裁
定如下：
    主  文
抗告駁回。
抗告程序費用新臺幣壹仟元由抗告人負擔。
    理  由
一、本件抗告意旨略以：抗告人之以民國96年度總所得所折計，
    每月所得雖約為新臺幣（下同）7 萬3,546 元，惟每月實際
    領得薪資確為6 萬元左右，其餘均為無法當月領取之獎金。
    故以6 萬元計，扣除協商每月應繳金額3 萬6,512 元，僅餘
    2 萬3,488 元，抗告人尚須扶養2 名子女及母親，更須繳納
    房屋貸款等，故聲請人之毀諾，確係因不可歸責於己之事由
    ，致履行顯有重大困難，爰依法提起抗告，並聲明：原裁定
    廢棄，本件更生聲請請准予續行等語。
二、按債務人對於金融機構因消費借貸、自用住宅借款、信用卡
    或現金卡契約而負債務，在聲請更生或清算前，應提出債權
    人清冊，以書面向最大債權金融機構請求協商債務清償方案
    並表明共同協商之意旨，消費者債務清理條例第151 條第1
    項定有明文。次按債務人與金融機構協商成立者，不得聲請
    更生或清算，但因不可歸責於己之事由，致履行顯有重大困
    難者，不在此限；本條例施行前，債務人依金融主管機關協
    調成立之中華民國銀行公會會員辦理消費金融案件無擔保債
    務協商機制與金融機構成立之協商，準用前項之規定，消費
    者債務清理條例第151 條第5 項、第6 項亦分別有明文可參
    。又聲請更生或清算不合程式或不備其他要件者，法院應以
    裁定駁回之，但其情形可以補正者，法院應定期間先命補正
    ，復為同條例第8 條所明定。經查：
  (一)原審法院曾於97年4 月25日裁定命抗告人應予補正，而抗告
    人雖於97年5 月27日具狀補正，然就其應補正事項如抗告人
    實際支出之扶養金額及其證明文件，則迄未提出，足認聲請
    人已有未依消費者債務清理條例第46條之規定，提出關係文
    件之情事。
  (二)又本件抗告人主張其毀諾之原因，乃係其每月實際收入確實
    僅約6萬元，尚須扶養2名子女及母親暨繳納房屋貸款，故無
    法繼續履行上開協商條件等語。然查，上揭事由係抗告人於
    95年協商成立當時所已知悉之事實，抗告人當時盱衡其經濟
    狀況，既仍簽署協商協議書，同意台新銀行之無擔保債務還
    款計畫，無論其資金係來自親友借貸、薪資或其他投資獲利
    ，抗告人既同意與台新銀行協商成立，自有其籌措資金之來
    源，參以抗告人於78年起至目前，皆任職於南亞塑膠工業股
    份有限公司樹林廠（見原審卷第93頁），且95至96年度平均
    所得分別約為6 萬9,905 元、7 萬3,564 元（見原審卷第11
    5 、116 頁），而本件協商係於95年成立，是抗告人於協商
    成立時之薪資收入與其毀諾時之薪資收入非但無減少，反有
    增加，本已難認抗告人已舉證證明其於協商成立後有何經濟
    狀況重大變更，或有何不可歸責於抗告人之事由，致履行協
    商顯有重大困難。
  (三)再者，又所謂薪資債權，係包括薪俸、獎金、津貼、補助費
    、研究費…等等在內，即原審以抗告人提出之財政部臺灣省
    北區國稅局95年度綜合所得稅各類所得資料清單及96年度各
    類所得扣繳暨免扣繳憑單，認定其平均每月所得分別約為6
    萬9,905 元及7 萬3,564 元，應係屬有據。基此，經本院審
    酌抗告人96年間，其每月收入平均達7 萬3,564 元，扣除協
    商還款金額每月3 萬6,512 元，即令再扣除依抗告人所陳每
    月實際支出之扶養費計1 萬3,000 元，所餘2 萬4,052 元顯
    足供抗告人最低日常生活之所需；至登記於抗告人配偶名下
    不動產，其配偶依法所應負擔房屋貸款債務，清償順位本不
    得高於抗告人自身應負擔債務，是不能認屬生活必要費用，
    難執此謂有何履行顯有重大困難之情事。
三、綜上，抗告人之抗告理由，均非可採。原審法院認抗告人雖
    有毀諾之事實，惟抗告人既未提出關係文件，復未能舉證證
    明其於協商成立後，究有何不可歸責於己之事由，致履行顯
    有重大困難，其聲請更生自屬無據。從而原審裁定駁回債務
    人更生之聲請，並無違誤。抗告意旨指摘原裁定不當，求予
    廢棄另為裁定，為無理由，應予駁回。
四、據上論結，本件抗告為無理由，依消費者債務清理條例第15
    條，民事訴訟法第495 條之1 第1 項、第449 條第1 項、第
    95條、第78條，裁定如主文。
中    華    民    國    97    年    11    月    6     日
                  民事第一庭    審判長法  官  李世貴
                                      法  官  黃若美
                                      法  官  黃信滿
以上正本證明與原本相符
本裁定不得抗告
中    華    民    國    97    年    11    月    6     日
                                      書記官  林月蓉


司法院資訊處製作；財團法人民間司法改革基金會備份。
